臺灣屏東地方法院刑事判決　　　　　　　 95年度易字第473號
公　訴　人　臺灣屏東地方法院檢察署檢察官
被　　　告　己○○
　　　　　　丙○○
　　　　　　乙○○
上列被告因竊盜案件，經檢察官提起公訴（95年度偵字第4203號
），本院判決如下：
    主  文
己○○結夥三人以上，攜帶兇器竊盜，累犯，處有期徒刑壹年陸
月。扣案如附表所示電鋸壹把沒收。
丙○○結夥三人以上，攜帶兇器竊盜，處有期徒刑捌月。緩刑肆
年。扣案如附表所示電鋸壹把沒收。
乙○○結夥三人以上，攜帶兇器竊盜，處有期徒刑捌月。緩刑肆
年。扣案如附表所示電鋸壹把沒收。
    事  實
一、己○○有多次犯罪經法院判刑確定之紀錄，最近一次係因違
    反森林法案件，經臺灣高等法院高雄分院92年度上訴字第35
    1 號判處有期徒刑10月確定（原審本院91年度訴字第601 號
    ）；及因犯公共危險、過失致死罪，各經本院91年度交訴字
    第260 號判處有期徒刑4 月、臺灣高等法院高雄分院判處有
    期徒刑8 月（原審本院91年度交訴字第260 號），分別確定
    後，再經臺灣高等法院高雄分院92年度聲字第265 號裁定應
    執行有期徒刑11月確定，與上開因違反森林法案件所處之刑
    合併執行，於民國93年4 月28日入監，94年6 月17日因縮刑
    假釋出監，嗣95年1 月1 日因縮刑期滿未經撤銷假釋而執行
    完畢。
二、詎其經前開有期徒刑之執行完畢後5 年內，仍不知悔改，復
    基於意圖為自己不法所有之竊盜犯意，於95年7 月11日清晨
    5 時許，夥同受其僱用並均與之有共同犯意聯絡之挖土機駕
    駛丙○○、工人乙○○，前往戊○○所管理（其父謝大頭生
    前承租自國有財產局）而位於屏東縣滿州鄉○○村○○○段
    第0000-0000 地號之國有土地（使用類別為農牧用地），並
    持附表所示己○○所有電鋸1 把斷根後，由丙○○操作挖土
    機吊至己○○駕駛之車號JQ-555號營業用大貨車上交乙○○
    負責綑綁之方式，竊取樹齡逾60年以上之茄冬樹1 棵，嗣得
    手後，接續著手竊取現場同一土地上另1 同種樹木時，為據
    報趕來之警員當場查獲，扣得上開電鋸1 把。
三、案經屏東縣警察局恆春分局報告臺灣屏東地方法院檢察署檢
    察官偵查起訴。
    理  由
一、證據審查部分
  (一)按被告以外之人（含證人、鑑定人、告訴人、被害人、共同
    被告等）於審判外之陳述雖不符刑事訴訟法第159 條之1 至
    之4 等4 條之規定，而經當事人於審判程序同意作為證據，
    法院審酌該言詞陳述或書面陳述作成時之情況，認為適當者
    ，亦得為證據，刑事訴訟法第159 條之5 第1 項定有明文。
    其立法意旨在於傳聞證據未經當事人之反對詰問予以核實，
    原則上先予排除，惟若當事人已放棄反對詰問權，於審判程
    序中表明同意以該等傳聞證據為證據；基於尊重當事人對傳
    聞證據之處分權，考量證據資料愈豐富，愈有助於真實發見
    之理念，並強化言詞辯論，使訴訟程序得以順暢進行，亦予
    其傳聞證據均有證據能力。
  (二)本件公訴意旨提出證人戊○○警詢時所為之陳述，經被告己○○、丙○○、乙○○於本院審理時明示拒絕納為證據，復
    查無其他可為相反認定之依據，應認為無證據能力。又被告
    己○○、丙○○、乙○○於警詢中之陳述，就自己以外其餘
    2 人而言，各具共同被告於審判外所為陳述之性質，除經3
    人於本院審理時，均就自己案件明示不爭執其餘2 人於警詢
    中陳述之證據能力外，本院依其製作分別係警員在其日常辦
    公所在之警局內依法詢問，並以全程錄音方式擔保過程之正
    當性，詢畢並由受詢人審視記載內容後簽名以示與所述意旨
    相符，不當製作之可能性極低，與被告丙○○、乙○○於偵
    查中各以其餘2 人之證人身分具結後對檢察官所為之陳述，
    依現有卷證均不足以認為有何顯不可信之情況，應認為有證
    據能力。
  (三)又卷附行政院農業委員會林務局屏東林區管理處恆春工作站
    主任林啟章、技正呂瑞祥就前開查獲之茄苳樹鑑驗而出具之
    鑑驗報告書1 紙，及卷附贓物認領保管單1 份，除據被告己○○、丙○○、乙○○於本院審理時均不爭執其證據能力，
    依其性質既為公務員職務上製作之證明文書，按現有卷證復
    不能認其有何顯不可信之情況，依刑事訴訟法第159 條之4
    第1 款規定，應認為有證據能力。
二、前揭時地被告己○○、丙○○、乙○○3 人持電鋸1 把並駕
    駛大貨車、挖土機，在上開戊○○管理，而由其父謝大頭生
    前自國有財產局承租之國有土地上，挖得樹齡逾60年以上茄
    冬樹1 棵，並接續著手挖取另1 棵時，為警當場查獲等情，
    除據被告己○○、丙○○、乙○○於本院審理時均自承不諱
    ，並經證人即該土地管理人戊○○於本院審理時到庭接受交
    互詰問而結證綦詳、證人即查獲本案之警員張國儒於本院勘
    驗現場時，以證人身分具結並予被告行使對質詰問權之情形
    下證述在卷，復有扣案電鋸1 把、行政院農業委員會林務局
    屏東林區管理處恆春工作站主任林啟章、技正呂瑞祥對查獲
    之茄苳樹鑑驗後出具之鑑驗報告書1 紙、贓物認領保管單1
    份及本院96年1 月29日勘驗現場時，分別囑託恆春地政事務
    所協助繪製之現場圖1 份、指揮警員拍攝之現場照片17幀附
    卷可稽，堪信為真。訊據被告己○○、丙○○、乙○○於本
    院審理時，雖均矢口否認有竊盜犯行，除被告己○○辯稱伊
    挖取茄冬樹乃上開土地管理人戊○○贈與其女婿甲○○後，
    由甲○○轉贈者，非屬竊取云云，並提出甲○○簽署之贈與
    書1 紙、聲請傳喚證人甲○○及據稱於簽立該贈與書時亦在
    場之人丁○○到庭證述，以實其說；被告丙○○、乙○○則
    以伊2 人均係臨時受僱於被告己○○工作，事前對工作內容
    為何均未據告知，全不知情云云置辯。惟查：
  (一)前開土地為證人戊○○之父謝大頭生前承租自國有財產局之
    國有土地，臨對外產業道路設有大門（已遭破壞而無法關閉
    ），其內除種有數10年樹齡茄冬樹多棵，沿便道進入約百餘
    公尺至坐落土地後段之工寮、水池、田園前，尚設有第二道
    門，全部土地多年來均由戊○○自行管理，不曾假手他人，
    遑論分居他地之多名兒女、女婿，猶不曾獨厚甲○○而以土
    地上茄冬樹相贈等情，除據證人戊○○於本院審理中到庭接
    受交互詰問而結證在卷，並有土地登記謄本、國有財產局函
    暨所附土地出租清冊附卷可稽，復經本院會同轄區警局及恆
    春地政事務所人員履勘後，製作勘驗筆錄、現場圖及拍攝現
    場照片存卷。
  (二)被告己○○於前揭時地甫經查獲並接受警詢時，對於該土地
    為何人所有原供稱並不知道，有警詢筆錄在卷可按，嗣其經
    檢察官提起公訴並移送本院審理接押時，雖翻異前詞，改稱
    係輾轉受贈如上，並聲請傳喚證人即戊○○之女婿甲○○於
    95年12月12日本院行審理程序時，到庭證稱：伊曾經戊○○
    表示願以土地上茄冬樹1 棵相贈並偶然對被告己○○提及，
    嗣某日己○○即持已擬妥之卷附贈與書來訪要求簽署同意轉
    贈云云，然此不僅與上開證人戊○○之證詞及被告己○○於
    警詢中供述意旨相左，縱就其所稱受戊○○贈與該樹之具體
    情節，亦含糊不清，或稱：「他有說樹要給我，我看樹快倒
    了，我就說好啊」（本院卷第74頁反面筆錄），或稱：「他
    說要給我，我說好，他要給我什麼我不知道」、「（該樹有
    比較特別嗎？）我不知道，我沒去看」（本院卷第79頁筆錄
    ），又就所稱與被告己○○簽立贈與書之約略日期為何，猶
    概以記憶不清為由，籠統推稱係「今（95）年度某日寫的」
    ，模稜含混，已有可議；另據被告己○○主張為簽署贈與書
    當時亦在場而聲請傳喚到庭之證人丁○○於本院審理時，雖
    表示曾偶見被告己○○與證人甲○○簽立不明字據，並聽到
    是關於「樹」的事情，因事不關己，未多注意等語，然就所
    稱見聞時間為何，則表示為「大約1 、2 個月前」（詳本院
    95年12月12日審理筆錄），茲縱其所言屬實，推算日期，該
    所稱簽約時間亦在95年10月、11月間，即95年7 月11日本件
    案發時點後，甚至較晚於被告己○○因本案經查獲、收押並
    移審後，至本院審理中於95年8 月23日獲准具保而停止羈押
    之日，是被告己○○辯稱輾轉受贈云云，確屬可疑。衡情，
    苟被告己○○果如證人甲○○所證，曾受轉贈上開土地上樹
    木1 棵，並據以於前揭時間前往挖取，其因戊○○等人知有
    該約定，對於前來伐樹之人已然知悉或可得查知，則其依約
    採得茄冬樹1 棵後，豈有敢於當場再採之理，然本件被告己○○等人前揭時地為警查獲時，不僅已將茄冬樹1 棵採伐裝
    載完成，猶已接續挖取現場另1 棵同種樹木至盤根處，得手
    在即，此據證人即查獲警員張國儒於本院勘驗現場時，以證
    人身分具結並與被告3 人對質而實地指述在卷，足徵被告己○○前開所辯，均係事後飾卸之詞，顯不足信。
  (三)另就被告丙○○、乙○○2 人，固均辯稱渠前揭時地係受僱
    前往做工，對被告己○○所為是否竊盜行為，並不知情云云
    ，然姑不論渠2 人於本院審理時，對於當日受僱所約定之工
    作內容為何，皆辯稱在到達現場前均未據告知，全不知情，
    猶表示因自己能力可勝任任何工作，故事前亦未加過問，與
    一般事理，已然有異。茲以前揭事發現場係有人管理之土地
    ，臨路入口所設大門雖遭破壞而無法關閉，然究不影響其客
    觀上顯為他人管領中土地之事實，況渠2 人乃居住滿州當地
    ，並從事挖土機操作等勞力工作之人，就該地山區因管理不
    易，時有林木遭盜伐之事，自無不知之理，乃渠受僱上山，
    對於工作地點、內容竟全不過問在先，復在全無旁人、地主
    導引之情況下，隨被告己○○於破曉時分，逕自進入大門已
    遭破壞之私人所有土地，逐一挖取價值不低之高齡茄冬樹，
    顯與事理不符，是渠2 人前揭時地主觀上對於被告己○○前
    開竊盜行為顯有認識，仍均參與著手實行，犯行堪予認定。
    本件被告己○○、丙○○、乙○○3 人犯罪事證已臻明確，
    應依法論科。
三、按刑法第321 條第1 項第3 款之攜帶兇器竊盜罪，係以行為
    人攜帶兇器竊盜為其加重條件，此所謂兇器，其種類並無限
    制，凡客觀上足對人之生命、身體、安全構成威脅，具有危
    險性之兇器均屬之，且祇須行竊時攜帶此種具有危險性之兇
    器為已足，並不以攜帶之初有行兇之意圖為必要，最高法院
    79年臺上字第5253號著有判例。本件被告己○○、丙○○、
    乙○○前揭時地持以供竊取茄冬樹所用之電鋸，功率龐大、
    質地堅韌、銳利且易於運使，對於物品切割、破壞之能力極
    強，乃足以殺傷人生命、身體之器械，顯為具有危險性之兇
    器。核被告己○○、丙○○、乙○○3 人所為，係犯刑法第
    321 條第1 項第3 款、第4 款之結夥三人以上，攜帶兇器加
    重竊盜罪。渠3 人就本件竊盜犯行有犯意聯絡及行為分擔，
    均為共同正犯。又被告己○○前因違反森林法案件，經臺灣
    高等法院高雄分院92年度上訴字第351 號判處有期徒刑10月
    確定（原審本院91年度訴字第601 號）；及因犯公共危險、
    過失致死罪，各經本院91年度交訴字第260 號判處有期徒刑
    4 月、臺灣高等法院高雄分院判處有期徒刑8 月（原審本院
    91年度交訴字第260 號），分別確定後，再經臺灣高等法院
    高雄分院92年度聲字第265 號裁定應執行有期徒刑11月確定
    ，與上開因違反森林法案件所處之刑合併執行，於93年4 月
    28日入監，94年6 月17日因縮刑假釋出監，嗣95年1 月1 日
    因縮刑期滿未經撤銷假釋而執行完畢，有臺灣高等法院被告
    前案紀錄表及臺灣屏東地方法院檢察署刑案資料查註紀錄表
    各1 份在卷可按，乃受徒刑之執行完畢，5 年以內因故意而
    再犯本件有期徒刑以上之罪，應依累犯之規定，加重其刑。
四、爰審酌被告己○○、丙○○、乙○○之年齡、品行、智識能
    力、犯罪情狀、手段、所持工具之危險性、犯罪所得財物之
    價值、對於法益侵害之程度，被告己○○為60年9 月20日出
    生、受有國中畢業教育程度、業工之人；被告丙○○為51年
    6 月6 日出生、受有國小畢業教育程度、業工之人；被告乙○○為48年7 月17日出生、受有國中畢業教育程度、業工之
    人，有各人警詢年籍等資料在卷可參。被告己○○有多次犯
    罪經法院判刑確定之紀錄，除前開構成累犯要件之執行紀錄
    ，不再重複評價者外，其早於87年間即曾因違反水土保持法
    案件，經本院87年訴字第607 號判處有期徒刑6 月，緩刑2
    年確定，有臺灣高等法院被告前案紀錄表及臺灣屏東地方法
    院檢察署刑案資料查註紀錄表各1 份在卷可按，嗣雖未經撤
    銷緩刑，卻仍未足促其悔悟向善，又犯前開構成累犯要件之
    違反森林法諸罪，素行不良；被告丙○○於74年間因犯傷害
    罪，經臺灣雲林地方法院74年度易字第627 號判處有期徒刑
    3 月確定，於74年10月22日易科罰金執行完畢，迄今逾20年
    已無前案紀錄；被告乙○○則無因犯罪經法院判刑確定之前
    案紀錄，均有2 人臺灣高等法院被告前案紀錄表及臺灣屏東
    地方法院檢察署刑案資料查註紀錄表各1 份在卷可按，素行
    尚可。並考量被告己○○既有盜取林木而經判刑之前案紀錄
    ，已如前述，卻不知悔悟，於前案執行期滿甫歷半年即再犯
    本罪，惡性昭然；及被告丙○○、乙○○受僱於被告己○○
    ，就全部犯行參與加功之程度；3 人以電鋸及挖土機等機械
    犯罪之手段，及犯罪後之態度等一切情狀，各量處如主文所
    示之刑，以資儆懲。又被告乙○○未曾因故意犯罪受有期徒
    刑以上刑之宣告；被告丙○○前因故意犯罪受有期徒刑以上
    刑之宣告執行完畢後，5 年以內未曾因故意犯罪受有期徒刑
    以上刑之宣告，已如前述，渠2 人此因一時失慮，誤罹刑章
    ，受僱參與被告己○○之犯行，惟念2 人學歷有限，並均以
    勞力工作維生，受僱參與本件犯行亦非居於主導、支配之地
    位，惡性非鉅，量經此偵審程序及刑之宣告後，應足促其警
    惕，當無再犯之虞，則前揭宣告之刑以暫不執行為適當，爰
    各諭知緩刑4 年，以勵自新。
五、扣案附表所示電鋸1 把為被告己○○所有並供本件犯罪使用
    之物，應依刑法第38條第1 項第2 款為沒收之宣告，附此敘
    明。
據上論斷，應依刑事訴訟法第299 條第1 項前段，刑法第28條、
第321 條第1 項第3 款、第4 款、第47條第1 項、第74條第1 項
第1 款、第2 款，判決如主文。
本案經檢察官鍾仁松到庭執行職務
中　　華　　民　　國　　96　　年　　6 　　月　　26　　日
                刑事第二庭  審判長法　官  羅森德
                                  法　官  蘇碧珠
                                  法　官　陳松檀
右正本證明與原本無異。
如不服本判決應於收受本判決後送達後10日內向本院提出上訴書
狀，其未敘述上訴理由者，並得於提起上訴後10日內向本院補提
理由書狀（均須按他造當事人之人數附繕本）「切勿逕送上級法
院」
　                                書記官林祥玉
中　　華　　民　　國　　95　　年　　12　　月　　25　　日
附錄本判決論罪之法條：
中華民國刑法第321條
犯竊盜罪而有左列情形之一者，處6 月以上、5 年以下有期徒刑
：
一、於夜間侵入住宅或有人居住之建築物、船艦或隱匿其內而犯
    之者。
二、毀越門扇、牆垣或其他安全設備而犯之者。
三、攜帶兇器而犯之者。
四、結夥三人以上而犯之者。
五、乘火災、水災或其他災害之際而犯之者。
六、在車站或埠頭而犯之者。
前項之未遂犯罰之。
【附表】
┌───────┬───────┬──────┐
│   工具名稱   │  數　　　量  │  所 有 人  │
├───────┼───────┼──────┤
│   電    鋸   │     1 把     │   己○○   │
└───────┴───────┴──────┘
